【裁判字號】    97,簡上,92
【裁判日期】    970520
【裁判案由】    賭博
【裁判全文】
臺灣彰化地方法院刑事判決              97年度簡上字第92號
上  訴  人
即  被  告  甲○○
上列上訴人因賭博案件，不服本院彰化簡易庭九十七年度彰簡字
第三０七號中華民國九十七年三月十七日第一審簡易判決（原檢
察官聲請簡易判決處刑案號：九十七年度偵字第一八八０號），
本院管轄第二審合議庭判決如下︰
    主  文
上訴駁回。
    事實及理由
一、本案經本院審理結果，認第一審判決認事用法及量刑均無不
    當，應予維持，並引用第一審判決書記載之事實、證據及理
    由（如附件）。
二、本件上訴人即被告甲○○（以下簡稱被告）上訴意旨略以：
    被告並非以意圖營利為目的，純係因朋友間小聚、玩玩麻將
    娛樂，且因玩麻將之朋友均要喝飲料、抽香菸、嚼檳榔等，
    故而互相約定由自摸者提出新臺幣（以下同）五十元為買飲
    料、香菸、檳榔之公積金，並由被告處理購買事宜，以上行
    為模式在坊間所在多有，純係娛樂之用，並非專以營利為目
    的，此顯可由本案被告及朋友所打之麻將每底均僅為一百元
    ，顯與一般職業賭場之金額不同，足證本案純係娛樂之用，
    縱朋友在被告住所打麻將之自摸抽頭五十元、五十二把抽頭
    二百元等，乃被告低微之收入，每日僅為數百元，況被告並
    非每日均提供住所予朋友打麻將，足見被告因本案賭博之收
    入多為數千元，原審處被告有期徒刑六月之重刑，該重刑與
    被告於本案所獲利益、損害法益、犯罪手段及犯罪動機等均
    屬懸殊過大，足見原審量刑實屬過重，請求鈞院撤銷原判決
    ，並從輕量刑，以啟自新云云。
三、經查：被告自民國九十六年十二月下旬某日起，至九十七年
    二月二日止，以麻將、象棋、撲克牌為賭具，並提供其住處
    為賭博場所，供不特定之人賭博財物，麻將部分之賭博方式
    為每底一百元，另加每台五十元，每次自摸即由被告抽頭五
    十元不等，每賭玩四圈則抽頭二百元；另象棋麻將部分之賭
    博方式係以翻樸克牌之點數決定何人先拿象棋，約定放槍之
    人要給胡牌的人五十元，如果自摸其餘三家各應付給自摸之
    人一百元，每次自摸即由被告抽頭五十元不等，每賭完五十
    把抽頭二百元之事實，業經被告於警訊、偵查及本院審理中
    均坦承不諱，核與參與賭博之許枝財、吳朝陽、莊天元、廖
    文隆、梁謝敏、林福村及李林秀琴等人於警詢時證述情節相
    符，並有被告所有供賭博所用之麻將、象棋、樸克牌各一副
    、牌尺四支、抽頭金五十元及賭客梁謝敏之賭資二百元、林
    福村之賭資一千七百五十元、李林秀琴之賭資七百五十元、
    廖清圳之賭資六百元、許枝財之賭資五十元、吳朝陽賭資八
    百元、莊天元賭資七百五十元扣案可資佐證，此外復有照片
    六幀在卷可稽，而證人即賭客林福村、李林秀琴、廖文隆及
    梁謝敏四人均證稱渠等係賭玩麻將，麻將，賭博方式為每底
    一百元，另加每台五十元，每次自摸即由被告抽頭五十元不
    等，每賭玩四圈則抽頭二百元等情，證人廖清圳、吳朝陽、
    許枝財及莊天元四人均證稱渠等係賭玩象棋麻將，賭博方式
    係以翻樸克牌之點數決定何人先拿象棋，約定放槍之人要給
    胡牌的人五十元，如果自摸其餘三家各應付給自摸之人一百
    元，每次自摸即由甲○○抽頭五十元不等，每賭完五十把抽
    頭二百元等情，足見被告得就賭客交付之抽頭金中牟利，其
    有營利之意圖甚為明顯，所辯無營利之意圖云云，顯係事後
    卸責之詞，不足採信。
四、按刑法第二百六十八條規定之「供給賭博場所」，係指提供
    特定處所供人從事賭博行為而言；所稱「聚眾賭博」，係指
    聚集不特定人參與賭博之行為。本件被告基於營利之意圖，
    提供其位在彰化縣彰化市○○路五二八巷四十一號一樓住處
    供賭客至該址以麻將、象棋麻將賭博財物之行為，自與刑法
    第二百六十八條之意圖營利供給賭博場所罪及聚眾賭博罪之
    構成要件相當。核被告所為，係犯刑法第二百六十八條前段
    之意圖營利供給賭博場所罪、同法條後段之意圖營利聚眾賭
    博罪。又按刑事法若干犯罪行為態樣，本質上原具有反覆、
    延續實行之特徵，立法時既予特別歸類，定為犯罪構成要件
    之行為要素，則行為人基於概括之犯意，在密切接近之一定
    時、地持續實行之複次行為，倘依社會通念，於客觀上認為
    符合一個反覆、延續性之行為觀念者，於刑法評價上，即應
    僅成立一罪，學理上所稱「集合犯」之職業性、營業性或收
    集性等具有重複特質之犯罪均屬之，例如經營、從事業務、
    收集、販賣、製造、散布等行為概念者是（最高法院九十五
    年度臺上字第一０七九號判決要旨參照）。是本件被告自九
    十六年十二月下旬某日起至九十七年二月二日止於密切之時
    間，先後多次，在前址意圖營利，供給賭博場所及聚眾賭博
    之行為，分別係基於同一之意圖營利經營賭博場所為業務之
    犯意，而反覆所為者，無非執行業務所當然，於行為概念上
    ，應認屬包括一罪。又被告以一行為同時觸犯意圖營利供給
    賭博場所罪及聚眾賭博罪等二罪名，為想像競合犯，依刑法
    第五十五條之規定，應從一情節較重之意圖營利聚眾賭博罪
    處斷。又被告曾於九十五年間，因藏匿人犯案件，經臺灣臺
    中地方法院，以九十五年度重訴字第三七四０號判處有期徒
    刑六月確定，甫於九十六年四月二十七日易科罰金執行完畢
    ，此有臺灣高等法院被告前案紀錄表及臺灣彰化地方法院檢
    察署刑案查註紀錄表在卷可稽，其於有期徒刑執行完畢，五
    年內故意再犯有期徒刑以上之本罪，為累犯，應依刑法第四
    十七條第一項之規定加重其刑。原審參酌上訴人即被告之素
    行、本案犯罪之動機、目的、手段及供給賭博場所聚眾賭博
    ，易助長社會僥倖心理，影響正常之社會經濟活動、經營之
    時間長短、獲取之利益、現場查獲之賭客多達八人且係累犯
    及犯後之態度等一切情狀，判處有期徒刑六月，並諭知易科
    罰金之折算標準，及將扣案之麻將、象棋、撲克牌各一副、
    牌尺四支及抽頭金五十元分別依刑法第三十八條第一項第二
    款、第三款諭知沒收，核無違誤或不當，上訴人之上訴，難
    認有理由，應予駁回。
據上論斷，應依刑事訴訟法第四百五十五條之一第一項、第三項
、第三百七十三條、第三百六十八條，判決如主文。
本件經檢察官張聖傳到庭執行職務。
中    華    民    國    97    年    5     月    20    日
                        臺灣彰化地方法院刑事第二庭
                            審判長法官   石馨文
                            法      官   黃齡玉
                            法      官   尚安雅
以上正本證明與原本無異。
本件不得上訴。
中    華    民    國    97    年    5     月    21    日
                            書  記  官   洪年慶


司法院資訊處製作；財團法人民間司法改革基金會備份。
